【裁判字號】    99,訴,2365
【裁判日期】    990817
【裁判案由】    侵權行為損害賠償
【裁判全文】
臺灣臺北地方法院民事判決              99年度訴字第2365號
原      告  乙○○
被      告  甲○○
上列當事人間侵權行為損害賠償事件，本院於民國99年7 月27日
言詞辯論終結，判決如下：
    主      文
被告應給付原告新臺幣肆萬元，及自民國九十八年十一月十日起
至清償日止，按年息百分之五計算之利息。
原告其餘之訴駁回。
訴訟費用由被告負擔百分之二，餘由原告負擔。
本判決第一項得假執行，但被告如以新臺幣肆萬元預供擔保，得
免為假執行。
原告其餘假執行之聲請駁回。
    事實及理由
一、原告起訴主張：被告於民國98年5 月6 日12時30分許，駕駛
    685-EX號營業小客車在臺北市○○區○○路2 段22號前行經
    原告身旁，因誤認原告故意以手拍打車輛，旋即下車與原告
    理論而發生口角糾紛，被告竟基於公然侮辱之意，在公眾得
    以共見共聞之騎樓，接續以台語「幹」、「幹你娘」、「幹
    你娘雞巴」等語侮辱原告，嗣因雙方持續對罵，被告乃基於
    傷害之意，將原告推向便利商店玻璃門，並出手扭扯原告衣
    領，致原告受有前頸擦傷2CM ×0.2CM 。部分公然侮辱損害
    賠償案例，於一、二人之場合，法院即判決應賠償新臺幣（
    下同）50萬元，被告於眾目睽睽之下辱罵原告，原告所受之
    心靈傷害更甚於該等案例之百倍千倍，而部分傷害損害賠償
    案例，於少數人處為之及無毆打情事，法院即判決應賠償12
    ,000元，被告於眾目睽睽之下無端毆打原告，所致之傷害遠
    大於該等案例之百倍千倍，原告因被告所為迄今惡夢連連難
    以入眠，經過事發地點，每每無法克服被傷害之陰影而改行
    他道，爰依民法第184 條第1 項前段、第195 條第1 項前段
    規定，請求被告就其侵害原告名譽、身體之行為各賠償精神
    慰撫金100 萬元等語。並聲明：(一)被告應給付原告200 萬元
    ，及自刑事附帶民事訴訟起訴狀繕本送達被告翌日即98年11
    月10日起至清償日止，按年息5%計算之利息。(二)願供擔保，
    請准宣告假執行。
二、被告抗辯：其係基於正當防衛意思與原告發生爭執，被告亦
    受有傷害，其雖曾掐原告脖子、毀損原告衣服，惟相關卷證
    資料均不足以證明其有公然侮辱、傷害原告之行為，原告請
    求200 萬元精神慰撫金顯不合理等語。並聲明：(一)駁回原告
    之訴及假執行之聲請。(二)如受不利之判決，願供擔保，請准
    宣告免為假執行。
三、得心證之理由：
    原告主張被告公然侮辱、傷害原告，侵害原告之名譽、身體
    ，為被告所否認，並以前詞置辯，是本件所應審究者為：(一)
    被告有無公然辱罵原告？(二)被告是否肇致原告受有前頸擦傷
    2CM ×0.2CM 之傷害？(三)原告請求之精神慰撫金是否適當？
    茲論述如下：
  (一)被告有無公然辱罵原告？
    原告主張被告於上開時、地以台語「幹」、「幹你娘」、「
    幹你娘雞巴」等語侮辱原告，業據證人即目睹系爭事件之李
    興華於被告所涉傷害等案件偵查中，證稱：「我們在慢慢走
    近時，有聽到二人罵國罵，例如幹你娘、幹」等語〔臺灣臺
    北地方法院檢察署98年度偵字第19094 號卷（下稱偵查卷）
    第30頁〕，於本院刑事庭審理時，證稱：「（有無聽到被告
    出言辱罵的聲音？）有，就是國罵，被告一直不停的罵，三
    字經、五字經都有」、「（如何聽到我罵告訴人？）我到了
    旁邊還是有聽到被告罵告訴人，我從很遠的地方就聽到很大
    的聲音，但是當時沒有注意去聽內容，但是當我到了旁邊後
    ，我就把焦點放在罵的內容，就是罵五字經」等語〔本院98
    年度易字第2927號卷（下稱刑事卷）第22頁反面、第23頁〕
    ，原告此部分主張，應屬非虛。
  (二)被告是否肇致原告受有前頸擦傷2CM ×0.2CM 之傷害？
    原告主張被告於上開時、地扭扯其衣領，致其受有前頸擦傷
    2CM ×0.2CM ，有臺北市立聯合醫院仁愛院區診斷證明書附
    於偵查卷可憑（偵查卷第15頁）。而證人李興華於偵查中，
    證稱：「我們在15公尺外，突然看到對方（計程車司機）掐
    住告訴人脖子，推到牆邊」、「我不知為何爭執，旁邊很多
    人圍觀，對方掐告訴人脖子好幾秒」等語（偵查卷第30、31
    頁），於本院刑事庭審理時，證稱：「我看到被告掐告訴人
    脖子，推告訴人到7-11那裡」、「（是否可否清楚看到我是
    掐他的脖子還是拉他的衣領？）應該是同時抓著衣領與掐著
    脖子」、「我可以確定被告的手在告訴人的脖子那裡．．．
    被告離開時，我可以確定告訴人脖子有受傷」等語（刑事卷
    第22反面、第23頁）。又系爭事件發生地點監視錄影光碟內
    容顯示當日12時30分24秒時，被告之手位於原告脖子，並將
    原告推向7-11玻璃，亦經本院刑事庭勘驗該監視錄影光碟明
    確（刑事卷第23頁反面）。則自被告自承曾與原告發生爭執
    ，並掐原告之脖子、拉扯原告之衣領，而證人李興華之證言
    、系爭事件發生地點監視錄影光碟內容均顯示被告之手係位
    於原告之脖子附近，原告於系爭事件發生當日至臺北市立聯
    合醫院仁愛院區就診，經診斷受有前頸擦傷之傷害，其受傷
    部位與證人李興華所述、監視錄影光碟內容顯示之部位係屬
    相符等節觀之，即足徵原告確因被告掐其脖子、拉扯衣領罹
    受上開傷害，原告此部分主張，亦堪信為真實。
  (三)原告請求之精神慰撫金是否適當？
  1.按因故意或過失，不法侵害他人之權利者，負損害賠償責任
    。不法侵害他人之身體、健康、名譽、自由、信用、隱私、
    貞操，或不法侵害其他人格法益而情節重大者，被害人雖非
    財產上之損害，亦得請求賠償相當之金額。民法第184 條第
    1 項前段、第195 條第1 項前段分別定有明文。本件被告於
    上開時地以台語「幹」、「幹你娘」、「幹你娘雞巴」等語
    辱罵原告，致原告之名譽被侵害，並因掐原告之脖子、拉扯
    原告之衣領，致原告受有上開傷害，原告以被告故意不法侵
    害其名譽、身體，請求被告賠償其所受損害，按之上開規定
    ，自屬有據。
  2.又非財產上損害之慰撫金數額，究竟若干為適當，應斟酌兩
    造身分、地位及經濟狀況，俾為審判之依據（最高法院86年
    度臺上字第511 號裁判意旨參照）。查原告係大學畢業，98
    年度所得約為158 萬元，財產總額約為690 萬元，被告係二
    、三專畢業，98年度所得約9 千元，財產總額約1 萬元，有
    內政部戶役司戶役政資料電子閘門系統全戶戶籍資料查詢結
    果、稅務電子閘門財產所得調件明細表在卷可憑（本院卷第
    49-50 頁、第27-30 頁、第35-36 頁）。本院審酌兩造之身
    分、地位及經濟狀況，並考量系爭事件為單一個案，而原告
    所受之傷害為前頸擦傷2CM ×0.2CM ，其傷勢尚屬輕微，認
    原告所受之非財產上損害，名譽被侵害部分以1 萬元為適當
    ，傷害部分以3 萬元為適當，原告逾此部分之請求，核非有
    據，不應准許。
  (四)綜上，被告侵害原告之名譽、身體，原告依民法第184 條第
    1 項前段、第195 條第1 項前段規定，請求被告給付之精神
    慰撫金，名譽被侵害部分以1 萬元為適當，身體被侵害部分
    以3 萬元為適當，原告逾此部分之請求，核非正當，不應准
    許。
四、從而，原告依民法第184 條第1 項前段、第195 條第1 項前
    段規定，請求被告給付4 萬元，及自刑事附帶民事訴訟起訴
    狀繕本送達被告翌日即98年11月10日起至清償日止，按年息
    5%計算之利息，為有理由，應予准許，逾此部分之請求，為
    無理由，應予駁回。
五、原告陳明願供擔保聲請宣告假執行，就其勝訴部分，因所命
    給付金額未逾50萬元，依民事訴訟法第389 條第1 項第5 款
    規定，應依職權宣告假執行，被告陳明願供擔保聲請宣告免
    為假執行，經核無不合，爰酌定相當擔保金額准許之。至原
    告敗訴部分，其假執行之聲請失所附麗，應併予駁回。
六、本件事證已臻明確，兩造其餘攻擊防禦方法及所提證據，核
    與本件判決結果不生影響，爰不另一一論述，併予敘明。
七、結論：本件原告之訴為一部有理由，一部無理由，依民事訴
    訟法第79條、第389 條第1 項第5 款、第392 條第2 項，判
    決如主文。
中    華    民    國    99    年    8     月    17    日
                  民事第二庭    法  官  陳秀貞
以上正本係照原本作成
如對本判決上訴，須於判決送達後20日內向本院提出上訴狀。如
委任律師提起上訴者，應一併繳納上訴審裁判費。
中    華    民    國    99    年    8     月    17    日
                                書記官  劉碧輝

司法院資訊處製作；財團法人民間司法改革基金會備份。
